臺灣高等法院刑事裁定
111年度侵聲再字第23號
再審聲請人
即受判決人  葉繼華




上列聲請人因妨害性自主案件，對於本院106年度侵上訴字第188
號，中華民國106年9月6日第二審確定判決（第一審案號臺灣臺
北地方法院104年度侵訴字第49號，起訴案號：臺灣臺北地方檢
察署103年度偵字第8358號），聲請再審，本院裁定如下：
    主  文
再審之聲請駁回。 
    理  由
一、聲請意旨略以：再審聲請人即受判決人甲○○犯強制猥褻罪一
    案，因發現新事證，爰依刑事訴訟法第420條第1項第2款、
    第6款規定聲請再審：
㈠、依文山區景豐里里長辦公室監視器錄影帶（按應指原確定判
    決所指之監視錄影光碟，下稱本案監視錄影光碟，見再審補
    正狀，本院卷第35頁）及原確定判決筆錄錄影內容，告訴人
    A女係在被四位同學（其中一名國中生為左振宇）教唆之後
    ，跑向殘障廁所來找聲請人，A女並非係從涼亭被聲請人拉
    到廁所，A女飛奔跑向殘障廁所來找聲請人，都被本案監視
    器所紀錄，可證明聲請人並未強拉A女進廁所，該錄影內容
    為刑事訴訟法第420條第1項第6款之新證據。
㈡、景美運動公園是一平坦的草原，原確定判決卻認定為有樹木
    等障礙物遮蔽，A女聽命左振宇指使，飛奔跑向殘障廁所，
    都被本案監視錄影光碟所紀錄，原確定判決不信科學的錄影
    證據，僅憑A女片面之詞。又聲請人之自白係非任意性自白
    ，而A女所述全是片面之詞，雖A女有在第一時間蒐集證據，
    但A女沒有受傷，A女身上沒有驗出DNA，國立臺灣大學醫學
    院附設醫院對A女做精神鑑定，A女在鑑定時手比「Y」，大
    叫「耶」，鑑定結果認定A女沒有精神傷害，食慾極佳，睡
    眠良好，原確定判決以「並非所有的受害者都會有精神傷害
    」一語帶過，不符合經驗及論理法則，此句並不適用神經質
    之A女，A女之證言係屬虛偽，爰依刑事訴訟法第420條第1項
    第2款聲請再審。
二、按：
㈠、法院認為無再審理由者，應以裁定駁回之，刑事訴訟法第434
    條第1項定有明文。有罪之判決確定後，為受判決人之利益
    聲請再審，必其聲請之理由合於刑事訴訟法第420條第1項各
    款所定情形之一，始准許之。而按刑事訴訟法第420條於104
    年2月4日修正公佈，並於104年2月6日施行，修正後之刑事
    訴訟法第420條第1項第6款規定：「有罪之判決確定後，有
    下列情形之一者，為受判決人之利益，得聲請再審：六、因
    發現新事實或新證據，單獨或與先前之證據綜合判斷，足認
    受有罪判決之人應受無罪、免訴、免刑或輕於原判決所認罪
    名之判決者。」，又同條第3項規定：「第一項第六款之新
    事實或新證據，指判決確定前已存在或成立而未及調查斟酌
    ，及判決確定後始存在或成立之事實、證據。」。準此，關
    於新事實及新證據之定義，對於新規性之要件，採取以該證
    據是否具有「未判斷資料性」而定，與證據之確實性（或稱
    顯著性），重在證據之證明力，應分別以觀。另關於確實性
    之判斷方法，則增訂兼採取「單獨評價」或「綜合評價」之
    體例，即當新證據本身尚不足以單獨被評價為與確定判決認
    定事實有不同之結論者，即應與確定判決認定事實基礎之既
    存證據為綜合評價，以評斷有無動搖該原認定事實之蓋然性
    。而聲請再審案件之事證，是否符合此項要件，其判斷，當
    受客觀存在的經驗法則、論理法則所支配，並非聲請人任憑
    主觀、片面自作主張，就已完足。故倘聲請人所主張之新事
    實或新證據，若自形式上觀察，根本與原判決所確認之犯罪
    事實無何關聯，或單獨或與先前之證據綜合判斷，無法產生
    合理懷疑，不足以動搖原確定判決所認定之事實者，或對判
    決確定前已存在且已審酌之證據、事實，自為不同之評價，
    當然無庸贅行其他無益之調查，即不能據為聲請再審之原因
    ，且法院在進行綜合評價之前，因為新證據必須具有「未判
    斷資料性」，即原確定判決所未評價過之證據，始足語焉，
    故聲請人所提出之證據，是否具有新規性，自應先予審查。
    如係在原確定判決審判中已提出之證據，經原法院審酌捨棄
    不採者，即不具備新規性之要件，自毋庸再予審查該證據是
    否具備確實性（最高法院105年度台抗字第55號、第152號、
    第290號裁定意旨參照）。另聲請再審之理由，如僅對原確
    定判決認定事實之爭辯，或對原確定判決採證認事職權之行
    使，任意指摘，或對法院依職權取捨證據持相異評價等情，
    原審法院即使審酌上開證據，亦無法動搖原確定判決，自非
    符合此條款所定提起再審之要件（最高法院102年度台抗字
    第480號裁定意旨參照）。而證據之調查，係屬法院之職權
    ，而法院就調查證據之結果，本於自由心證之原則，而為斟
    酌取捨，是證據之證明力如何，係屬法院之職權範圍，原確
    定判決既已就本案相關卷證予以審酌認定，並敘明理由，倘
    其證據之取捨並無違反論理或經驗法則，即難認其所為之論
    斷係屬違法。況採納其中一部分，原即含有摒棄與其相異部
    分之意，此乃證據取捨之當然結果，縱未於判決理由內一一
    說明，亦無漏未斟酌可言，此屬事實審法院取捨證據及評價
    證據證明力等職權行使之結果（最高法院103年度台抗字第8
    12號裁定意旨參照）。
㈡、有罪之判決確定後，有原判決所憑之證言、鑑定或通譯已證
    明其為虛偽者，為受判決人之利益，得聲請再審，刑事訴訟
    法第420條第1項第2款定有明文。但前述各款所謂已證明其
    為虛偽者，須其證明以經判決確定，或其刑事訴訟不能開始
    或續行，非因證據不足者為限，此觀同條第2項之規定甚明
    （最高法院107年度台抗字第499號裁定意旨參照）。是以，
    若未符上揭要件，自不得據以聲請再審。
㈢、刑事訴訟法第429條之2規定：「聲請再審之案件，除顯無必
    要者外，應通知抗告人及其代理人到場，並聽取檢察官及受
    判決人之意見。但無正當理由不到場，或陳明不願到場者，
    不在此限。」依其立法理由謂：「再審制度之目的係發現真
    實，避免冤抑，對於確定判決以有再審事由而重新開始審理
    ，攸關當事人及被害人權益甚鉅。為釐清聲請是否合法及有
    無理由，除聲請顯屬程序上不合法或顯無理由而應逕予駁回
    ，例如非聲請權人聲請再審，或聲請顯有理由，而應逕予裁
    定開啟再審者外，原則上應賦予抗告人及其代理人到庭陳述
    意見之機會，並聽取檢察官及受判決人之意見，俾供法院裁
    斷之參考；惟經通知後無正當理由不到場，或已陳明不願到
    場者，法院自得不予通知到場，爰增訂本條。」亦即依新法
    規定，聲請再審原則上應踐行訊問程序，徵詢當事人之意見
    以供裁斷，惟基於司法資源之有限性，避免程序濫用（即「
    顯不合法」或「顯無理由」），或欠缺實益（即「顯有理由
    」），於顯無必要時，得例外不予開啟徵詢程序。則此法文
    所指「顯不合法」或「顯無理由」，應係指聲請之不合法或
    無理由具有「顯然性」，亦即自形式觀察即得認其再審聲請
    係「不合法」或「無理由」，而屬重大明白者而言（最高法
    院109年度台抗字第261號裁定意旨參照）。　
三、經查：
㈠、原確定判決依憑聲請人自承有於案發日摸到A女胸部之供詞，
    證人A女之證言，臺北市政府警察局交通警察大隊員工工作
    紀錄簿（下稱工作紀錄簿）、臺大醫院精神鑑定報告書、第
    一審對於卷附公園內監視錄影器錄影光碟之勘驗筆錄等證據
    資料而為論斷。並說明：⒈A女與聲請人並不相識，案發時年
    僅9歲，欠缺社會生活經驗，遑論有誣指他人犯罪之動機，
    若非確遭聲請人強行拉至廁所內施以強暴手段，而壓制其抗
    拒，衡情絕無與聲請人進入廁所，任憑聲請人撫摸其胸部及
    下體之可能；⒉第一審勘驗錄影監視器畫面之結果，雖未見
    聲請人強拉A女進入廁所之過程，惟宥於監視錄影器鏡頭距
    離及拍攝角度等因素，無法拍到聲請人與A女進入該廁所過
    程，乃當然結果；⒊工作紀錄簿上雖未使用「強拉」之用語
    ，此乃警方依其處理結果事後回憶之工作概要，不能據以認
    定係A女自己進入該廁所；⒋案發地點乃空曠公園一角，園內
    縱有人從事活動，然因空間寬敞，且有樹木等障礙物遮蔽，
    附近活動人士未必注意到聲請人與A女之互動。況聲請人係
    為滿足個人性慾，起意在廁所內對於獨自落單之A女為強制
    猥褻，於強拉A女進入廁所前，衡情會先觀察附近狀況，選
    擇避開他人視線之時點下手；⒌A女於警詢及偵查之證詞，就
    聲請人摀住其嘴巴後兩人互動細節雖略見出入，惟關於聲請
    人一手摀住其嘴巴，另一手撫摸其胸部及下體，及A女如何
    將聲請人推開等重要情節，前後並無不同；⒍A女及其祖母於
    警詢時固均表示：不需至萬芳醫院驗傷等語，乃因A女身體
    並未受傷，欠缺至醫院驗傷之必要，與聲請人案發時有無使
    用強暴手段為強制猥褻行為之判斷無關。又A女此次經歷雖
    未導致明顯精神症狀，但已令其產生負面經驗與心理反應。
    A女案發後拒不驗傷，雖未出現創傷後壓力症侯群，亦無從
    為聲請人有利認定。⒎聲請人業於偵查及本院審判時坦承案
    發時確有撫摸A女胸部之行為，此部分供述復與A女指證及現
    場監視錄影器畫面之勘驗結果相符，足證聲請人確有在上址
    廁所內撫摸A女胸部之行為，是縱A女衣物無法採得足夠之男
    性Y染色體DNA數量，而無法比對是否與聲請人之DNA乙STR型
    別相符，亦足認A女所指案發時以強暴方法撫摸其胸部及下
    體之人，確係聲請人無訛。  
㈡、聲請意旨一、㈠以本案監視器可證明聲請人並未強拉A女進廁
    所，是A女自己找聲請人，而據以為新證據。惟聲請意旨一
    、㈠所指本案監視錄影及畫面於原確定判決業經審酌，且聲
    請人及其辯護人於原確定判決案件審理時亦曾以現場監視器
    錄影光碟未見被告強拉A女進入身心障礙廁所乙節置辯，並
    經原確定判決於理由中說明：「勘驗錄影監視器畫面之結果
    ，雖未見被告強拉A女進入廁所之過程，然此乃因該公園裝
    設之監視器鏡頭距離該廁所甚遠，且拍攝角度並非直接面向
    廁所門口，宥於監視錄影器鏡頭距離及拍攝角度等因素，無
    法拍到被告與告訴人A女進入該廁所之過程，乃當然之結果
    。本件案發地點係在該廁所內，且被告亦自承案發時有在該
    廁所內撫摸A女胸部，是縱令未拍到案發時被告與A女進入廁
    所之過程，亦不足為有利被告之認定。」、「案發地點係屬
    空曠公園之一角，公園內縱有他人從事其他活動，然因公園
    現場空間寬敞，且有樹木等障礙物之遮蔽，附近活動之人本
    未必能注意到被告與A女之互動情形，況被告既係為滿足個
    人性慾，而臨時起意在廁所內對於獨自落單之A女為強制猥
    褻，為免東窗事發，衡情強拉A女進入廁所之前，必然會先
    觀察附近現場狀況，並選擇可以避開他人視線之時點及地點
    下手。自不得因案發時未有他人發現此情，而為有利被告之
    認定。」，而不採被告之辯解。又依原確定判決所載，勘驗
    監視錄影器錄影光碟之結果，顯示「：①於103年4月12日下
    午1時54分21秒許，有1名小女孩自廁所方向跑向畫面左上方
    ，②同日下午1時54分33秒許，該名小女孩步行至畫面左下方
    ，並不時回頭看往廁所方向，③同日下午1時55分0秒許，該
    名小女孩邊走邊回頭看往廁所方向，④同日下午1時55分55秒
    許，員警自畫面左下方出現，跑向廁所方向，⑤同日下午1時
    56分6秒許，被告出現在畫面中間草坪上，由畫面左方向右
    方移動，同日下午1時57分0秒許，員警及被告自畫面中間樹
    後方走出，往畫面左下方走去，⑥同日下午1時57分27秒許，
    員警左手搭在被告肩上，往畫面左下方步行離開。」，並無
    聲請人所稱A女飛奔跑向殘障廁所來找聲請人之情形。可見
    聲請意旨一、㈠所指並非新證據，僅係對原確定判決依職權
    取捨證據持相異評價或徒憑己意所為之推論。是聲請人之主
    張顯然與刑事訴訟法第420條第1項第6款所定之再審事由不
    符。
㈢、聲請意旨一、㈡雖主張A女之證言係屬虛偽，有刑事訴訟法第4
    20條第1項第2款之事由。然觀諸聲請人刑事再審補正狀內所
    述之內容，並未提出任何可資證明A女之證言為虛偽之確定
    判決，亦未提出替代確定判決之刑事訴訟不能開始或續行，
    且相當於確定判決證明力之證據資料，揆諸前揭說明，顯與
    刑事訴訟法第420條第1項第2款、第2項規定之要件不符，自
    不得據以聲請再審。
㈣、參以聲請意旨所稱之「並未強拉A女進廁所」、「原確定判決
    不信科學的錄影證據」、「A女沒有受傷，A女身上沒有驗出
    DNA」等理由，前曾以同一理由聲請再審，並經本院認無再
    審理由而以107年度聲再字第21號裁定駁回確定在案。是再
    審聲請人復執同一事由以不同之說詞或論點主張聲請再審，
    顯係就原確定判決採證認事職權之行使，任意指摘，或對法
    院依職權取捨證據持相異評價，其聲請顯無理由。
㈤、綜上所述，本件聲請人所舉聲請再審之理由，僅係憑己意解
    釋證據而就原確定判決本已詳為說明並審酌之事項重為爭執
    其內容，與刑事訴訟法第420條第1項各款之再審要件均不符
    而難認為有再審理由，是本件再審之聲請並無理由，應予駁
    回。
四、末按聲請再審之案件，除顯無必要者外，應通知聲請人及其
    代理人到場，並聽取檢察官及受判決人之意見。但無正當理
    由不到場，或陳明不願到場者，不在此限。前項本文所稱「
    顯無必要者」，係指聲請顯屬程序上不合法且無可補正或顯
    無理由而應逕予駁回，刑事訴訟法第429條之2、法院辦理刑
    事訴訟案件應行注意事項第177條之4分別定有明文。本件聲
    請既顯無再審事由，已如前述，依前開說明及刑事訴訟法第
    429條之2之立法意旨，自無通知聲請人到場並聽取其意見之
    必要，附此敘明。
據上論斷，依刑事訴訟法第434條第1項，裁定如主文。
中　　華　　民　　國　　111 　年　　7 　　月　　29　　日
     　　　　　　 刑事第十六庭  審判長法　官  劉嶽承
                                      法　官  古瑞君
                                      法　官  廖紋妤
以上正本證明與原本無異。      
如不服本裁定，應於收受送達後10日內向本院提出抗告狀。
                                      書記官  江珮菱
中　　華　　民　　國　　111 　年　　7 　　月　　29　　日